【裁判字號】    99,聲,1801
【裁判日期】    990630
【裁判案由】    聲請定其應執行刑
【裁判全文】
臺灣高等法院刑事裁定                  99年度聲字第1801號
聲  請  人  臺灣高等法院檢察署檢察官
受  刑  人  甲○○
上列聲請人因受刑人數罪併罰有二裁判以上，聲請定其應執行之
刑，本院裁定如下：
    主  文
甲○○因犯如附表所示各罪所處之刑，應執行有期徒刑拾月，如
易科罰金，以銀元參佰元即新臺幣玖佰元折算壹日。
    理  由
一、按被告犯應併合處罰之數罪，經法院以判決或裁定定其數罪
    之應執行刑確定者，該數罪是否執行完畢，均係以所定之應
    執行刑全部執行完畢為斷。其在定應執行刑之前已先執行之
    有期徒刑之罪，因嗣後與他罪合併定應執行刑，而由檢察官
    換發執行指揮書執行應執行刑，是其前已執行之有期徒刑部
    分，僅應予扣除，該罪宣告之刑不能認為已執行完畢（最高
    法院93年台非字第298 號判決要旨參照）。是經法院以判決
    或裁定定其數罪之應執行刑確定者，該數罪所定之應執行刑
    尚未全部執行完畢，則其他已執行完畢之數罪仍應視為未執
    行完畢，合先敘明。
二、按刑法第2 條第1 項規定：「行為後法律有變更者，適用行
    為時之法律。但行為後之法律有利於行為人者，適用最有利
    於行為人之法律」。依刑法第51條定應執行刑時，「裁判確
    定前犯數罪，其中一罪在新法施行前者，亦同應為新舊法比
    較（最高法院95年5 月23日第8 次刑事庭會議決議參照）。
    本件受刑人就附表編號1 所犯之罪係於95年7 月1 日之前犯
    之，受刑人行為後，刑法第51條、第41條，於94年2 月2 日
    修正公布，並於95年7 月1 日公布施行。(一)修正前刑法第51
    條規定：「數罪併罰，分別宣告其罪之刑，依左列各款定其
    應執行者：」其中第5 款規定：「宣告多數有期徒刑者，於
    各刑中之最長期以上，各刑合併之刑期以下，定其刑期。但
    不得逾20年。」；修正後刑法第51條第5 款規定：「宣告多
    數有期徒刑者，於各刑中之最長期以上，各刑合併之刑期以
    下，定其刑期。但不得逾30年。」，比較結果，以修正前刑
    法第51條第5 款較有利於行為人，應依修正前之規定，定其
    應執行之刑。(二)修正前刑法第41條規定：「犯最重本刑為5
    年以下有期徒刑以下之刑之罪，而受6 個月以下有期徒刑或
    拘役之宣告，因身體、教育、職業、家庭之關係或其他正當
    事由，執行顯有困難者，得以1 元以上3 元以下折算一日，
    易科罰金。但確因不執行所宣告之刑，難收矯正之效，或難
    以維持法秩序者，不在此限。併合處罰之數罪，均有前項情
    形，其應執行之刑逾六月者，亦同。」有關易科罰金折算標
    準，修正前罰金罰鍰提高標準條例第2 條前段（現已刪除）
    規定，就其原定數額提高為1 百倍折算一日，即以銀元1 百
    元、2 百元或3 百元折算一日，經折算為新臺幣後，以新臺
    幣3 百元、6 百元或9 百元折算為一日；惟95年7 月1 日修
    正公布施行之刑法第41條規定：「犯最重本刑為5 年以下有
    期徒刑以下之刑之罪，而受6 個月以下有期徒刑或拘役之宣
    告者，得以新臺幣1 千元、2 千元或3 千元折算一日，易科
    罰金。但確因不執行所宣告之刑，難收矯正之效，或難以維
    持法秩序者，不在此限。前項規定於數罪併罰，其應執行之
    刑未逾6 月者，亦適用之」。衡諸定執行刑之立法意旨，除
    為執行刑之方便，並係為受刑人之利益，是依刑法第2 條第
    1 項前段比較新舊法結果，以修正前之規定有利於受刑人，
    自應適用修正前刑法第41條第1 項前段規定，定其折算標準
    。
三、復按司法院釋字第662 號解釋：「中華民國94年2 月2 日修
    正公布之現行刑法第41條第2 項，關於數罪併罰，數宣告刑
    均得易科罰金，而定應執行刑之刑逾6 個月者，排除適用同
    條第1 項得易科罰金之規定部分，與憲法第23條規定有違，
    並與本院釋字第366 號解釋意旨不符，應自本解釋公布之日
    起失其效力。」故對於數罪併罰，數宣告刑均得易科罰金，
    而定應執行之刑超過6 個月之案件，依司法院釋字第366 號
    、第662 號解釋意旨，仍得易科罰金。嗣於98年12月30日修
    正公佈刑法第41條第8 項規定：第1 項至第4 項及第7 項之
    規定，於數罪併罰之數罪均得易科罰金或易服社會勞動，其
    應執行之刑逾六月者，亦適用之。並於98年12月30日修正公
    佈之刑法施行法第3-3 條規定，刑法第41條及第42條之1 之
    規定，於中華民國98年12月15日刑法修正施行前已裁判確定
    之處罰，未執行或執行未完畢者，亦適用之。
四、查本件受刑人甲○○犯如附表所示偽造文書、侵占等2 罪，
    經最高法院及本院各判處有期徒刑10月（減為有期徒刑5 月
    ）、6 月確定在案，有最高法院98年度台上字第6322 號 、
    本院99年度上易字第348 號刑事判決等在卷可稽。至本件聲
    請人所聲請定應執行刑之附表編號1 之罪，雖已易科罰金執
    行完畢，惟附表編號1 之罪與附表編號2 之罪合於數罪併罰
    之要件，揆諸前揭說明，其數罪併罰所定應執行之刑，尚未
    執行完畢，仍應就附表數罪，合併定應執行刑。又受刑人所
    犯如附表所示各罪，均係為最重本刑5 年以下有期徒刑之罪
    ，分別受6 個月以下有期徒刑之宣告，依刑法第41條第1 項
    、第8 項規定，均應合於易科罰金之要件。茲檢察官聲請定
    其應執行之刑，本院審核認聲請為正當，應定其應執行之刑
    。爰依刑事訴訟法第477 條第1 項、大法官釋字第662 號解
    釋、刑法第2 條第1 項前段、第53條、第41條第8 項、修正
    前第41條第1 項前段、修正前第51條第5 款、修正前罰金罰
    鍰提高標準條例第2 條、刑法施行法第3 條之3 ，裁定如主
    文。
中    華    民    國    99    年    6     月    30    日
                  刑事第十四庭  審判長法  官  陳志洋
                                      法  官  謝靜恒
                                      法  官  謝靜慧
以上正本證明與原本無異。
如不服本裁定，應於收受送達後五日內向本院提出抗告狀。
                                      書記官  陳泰寧
中    華    民    國    99    年    7     月    5     日

司法院資訊處製作；財團法人民間司法改革基金會備份。
